臺灣高雄地方法院刑事判決　　　　　　　100年度訴字第128號
公　訴　人　臺灣高雄地方法院檢察署檢察官
被　　　告　王永傑
選任辯護人　林春華律師
上列被告因誣告案件，經檢察官提起公訴（99年度偵字第29919號
），本院判決如下：
    主  文
王永傑犯誣告罪，處有期徒刑月。
    事  實
一、王永傑於民國98年間受雇於址設高雄縣大寮鄉（業於99年12
    月25日改制為高雄市大寮區，以下仍以原行政區域名稱稱之
    ）鳳屏一路109 巷67號之「鼎昇衛材有限公司」，擔任司機
    職務，奉公司指示於98年9 月10日晚間至翌日凌晨內之某時
    許（起訴書誤植為99年9 月10日晚間），駕車搭載該公司員
    工陳咭豪（原名陳志成）、陳中平前往新竹地區進行化糞池
    維修工程，於途經雲林縣西螺鎮某便利商店用餐休息之際，
    王永傑因見該便利商店旁恰開設有理容院，遂邀約陳中平、
    陳咭豪共同前往消費，經陳中平以欲在車上休息為由拒絕後
    ，王永傑則在陳咭豪陪同下進入理容院，惟因陳咭豪慮及翌
    日尚須工作而萌生退意，並向王永傑表示欲返回車上休息，
    僅由王永傑1 人在該理容院服務生引領下進入房間消費，陳
    咭豪則在櫃臺與服務生為短暫聊天、借用廁所後返回車上休
    息等候，俟王永傑消費完畢返回車上後，除向陳咭豪、陳中
    平二人敘述理容院內之消費內容係有女子為性交易服務暨該
    性交易對象外貌等過程外，同時交代陳咭豪、陳中平勿將該
    性交易過程洩漏予第三人知悉，待王永傑於車上休息完畢後
    ，渠等則再度驅車北上趕赴新竹地區；嗣陳咭豪於工作結束
    返回公司後，因認王永傑利用出差時間進入理容院為性交易
    之行為，除已壓縮往返工作地點之行車時間而有礙行車安全
    外，尚影響公司利益，遂於98年10月初某日將上開出差過程
    據實告知公司管理階層，並稱王永傑於進入理容院後有發生
    性交易行為之情。詎料，王永傑明知陳咭豪向公司所回報其
    經陳咭豪陪同進入理容院消費、於消費完畢後向陳咭豪、陳
    中平二人敘述性交易過程等情，均屬事實，竟仍基於使他人
    受刑事訴追之意圖暨誣指他人犯罪之故意，捏造陳咭豪向公
    司回報其利用出差時間進入理容院為性交易等事實，均屬陳
    咭豪個人憑空虛構之不實內容為由，於99年1 月14日具狀向
    臺灣高雄地方法院檢察署檢察官對陳咭豪提起妨害名譽告訴
    ，案經承辦檢察官偵查後，因認陳咭豪向公司所報告內容均
    與事實相符，且該等事項涉及公司管理員工行為所必要，係
    屬與公共利益有關事項，非僅涉及王永傑私德，遂於99 年3
    月31日以99年度偵字第2952號不起訴處分書，對陳咭豪為不
    起訴處分，王永傑雖不服聲請再議，惟仍經臺灣高等法院高
    雄分院檢察署檢察長於99年5 月14日以99年度上聲議字第
    855 號處分書駁回再議後確定，始悉上情。
二、案經陳咭豪訴由臺灣高雄地方法院檢察署檢察官偵查起訴。
    理  由
壹、程序方面：
一、關於證人陳咭豪、陳中平於偵查中證述之證據能力：
    按被告以外之人於偵查中向檢察官所為陳述，除顯有不可信
    之情況者外，得為證據，刑事訴訟法第159 條之1 第2 項定
    有明文。查證人陳咭豪、陳中平於偵查中向檢察官所為證述
    ，均經具結，參以渠等受訊過程，亦未見有何違法取證、非
    任意性陳述或證明力明顯過低之瑕疵，且經本院於審理時依
    人證調查程序傳喚渠等到庭進行交互詰問程序，供被告對質
    、詰問，當屬經合法調查之證據，並已保障被告之對質詰問
    權，揆諸前揭說明，渠等於偵查中所證之詞，應具有證據能
    力。
二、按被告以外之人於審判外之陳述，雖不符刑事訴訟法第159
    條之1 至第159 條之4 之規定，而經當事人於審判程序同意
    作為證據，法院審酌該言詞陳述或書面陳述作成時之情況，
    認為適當者，亦得為證據；又當事人、代理人或辯護人於法
    院調查證據時，知有第159 條第1 項不得為證據之情形，而
    未於言詞辯論終結前聲明異議者，視為有前項之同意，刑事
    訴訟法第159 條第1 項、第159 條之5 分別定有明文。查除
    前已敘及證據能力之部分外，本判決所引用之其餘屬於傳聞
    證據部分，均已依法踐行調查證據程序，且當事人於審判程
    序亦同意作為證據，而經本院審酌證據資料作成時之情況，
    並無違法不當及證明力明顯過低之瑕疵，亦無依法應排除其
    證據能力之情形，認以之作為證據應屬適當，故自有證據能
    力。
貳、實體方面：
一、訊據被告王永傑固坦承於99年1 月14日具狀對被害人陳咭豪
    提起妨害名譽告訴之事實，惟矢口否認涉有誣告犯行，辯稱
    ：伊於停車休息之際，雖曾邀約陳咭豪、陳中平共同前往便
    利商店旁之理容院消費，但僅係開玩笑，實際上伊並未進入
    該理容院消費，故陳咭豪嗣後向公司回報伊利用工作期間進
    入理容院消費、發生性交易行為、事畢後向陳咭豪等二人敘
    述性交易過程等情節，均與事實不符，伊對陳咭豪所提妨害
    名譽告訴，並非誣告云云，經查：
(一)、被告、陳咭豪及陳中平等三人於98年間均受雇於「鼎昇衛材
    有限公司」，於同年9 月10日晚間至翌日凌晨某時許，奉公
    司指示出發前往新竹進行化糞池維修工程，於途經雲林縣西
    螺鎮某便利商店用餐休息之際，被告曾邀約陳咭豪、陳中平
    共同前往附近理容院消費，嗣陳咭豪於工作結束返回公司後
    ，隨即於98年10月初某日向公司管理人員指稱被告利用出差
    期間前往理容院為性交易等事實，除經被告供述明確外，亦
    據證人陳咭豪於審理時證述：我與被告、陳中平三人於98年
    9 月10日奉公司指示前往新竹進行化糞池維修工程，詳細出
    發時間我已不記得，好像是98年9 月10日深夜或隔日清晨，
    出發後途經雲林時，有人提議要休息，所以我們就在西螺交
    流道下高速公路，到距離交流道不遠的7-11便利商店吃東西
    ，被告吃完東西後有提議要不要去附近的一家理容院，後來
    回到公司後，我確實有向廠長報告被告進入理容院為性交易
    的事情等語（見本院卷第34頁、第36頁）、證人陳中平審理
    時證述：我印象中於98年9 月10日晚上11點或翌日凌晨1點
    左右，與被告、陳咭豪等人從高雄出發前往新竹進行維修工
    作，途經西螺時有人提議要休息，後來就到交流道附近的7-
    11便利商店吃東西，被告當時有約我共同前往便利商店旁的
    理容院消費，但我說我要在車上休息，要他找陳咭豪陪他去
    等語綦詳（見本院卷第40至41頁）；又被告以其未曾利用上
    開出差時間進入理容院消費為由，主張陳咭豪於98年10月初
    某日向公司陳報內容均屬不實，並於99年1 月14日具狀向臺
    灣高雄地方法院檢察署檢察官對陳咭豪提起妨害名譽告訴，
    偵查後經承辦檢察官以陳咭豪所述內容與事實相符，且該等
    事項涉及公司管理員工行為所必要，係屬與公共利益有關事
    項，非僅涉及被告私德，遂於同年3 月31日以99年度偵字第
    2952號不起訴處分書，對陳咭豪為不起訴處分，嗣被告不服
    聲請再議，惟經臺灣高等法院高雄分院檢察署檢察長於99年
    5 月14日以99年度上聲議字第855 號處分書駁回再議後確定
    等情，亦經本院依職權調取上開偵查案卷查核無誤，是以，
    上開各項事實，均堪認定。
(二)、被告雖否認於出差時有進入理容院為消費等情事，並以前揭
    情詞置辯，然經本院依職權進行隔離訊問後，證人陳咭豪審
    理時證述：當時在便利商店吃完東西後，被告問要不要去理
    容院，陳中平說他很累要在車上休息，我說我身上沒錢，被
    告說要借我錢，但當我和他一起進入理容院後，我想到隔天
    還要工作，擔心玩女人後工作會腳軟，所以在櫃臺跟被告講
    明後，少爺就帶被告進去，我則在櫃臺與少爺聊天，聊天時
    我有聽到櫃臺電話響了一聲，這代表被告同意少爺所介紹的
    小姐為其服務，後來我向該理容院借用廁所後就直接回到車
    上等候，被告隔了約半個小時返回車上時，身上除了有洗過
    澡的香味外，同時還跟我們說了一些與小姐交易的過程以及
    小姐的長相，接著在車上休息了一陣子後，才又開車上路，
    被告在車上有跟我講說不要跟別人講他嫖妓的事等語（見本
    院卷第34至36頁、第38頁），證人陳中平亦證述：當天停車
    休息過程中，被告提議要去理容院，一開始是約我，我說要
    在車上睡覺，並要被告找陳咭豪陪他進去，後來陳咭豪有陪
    被告下車，接著陳咭豪先回到車上，並說被告已經進去了，
    被告則隔了約十幾、二十分鐘左右才再回到車上，身上帶有
    香味，後來休息了約三、四十分鐘左右才出發，雖然我沒有
    親眼見到被告嫖妓，但當時我有問被告有沒有按摩，被告說
    因為是上班時間，所以要快一點，沒有按摩，直接洗一洗身
    體後就弄進去了等語（見本院卷第41頁、第44頁），經核上
    開2 證人所證述關於被告當時於進入理容院消費前之邀約過
    程、陳咭豪陪同被告進入理容院及被告完成性交易返回車上
    時對渠等敘述性交易內容等細節，大致相符，尚無二致；再
    者，證人陳咭豪於自身所涉99年度偵字第2952號妨害名譽案
    件偵訊期日接受訊問時供述：當天被告邀我一起進去理容院
    ，後來被告跟小姐一起上樓，我只有跟服務生聊天及借廁所
    ，然後就上車等等候被告等內容（見偵一卷第8 頁），除與
    上開審理時證述內容一致外，其於該次偵訊期日復庭呈事發
    當日陪同被告進入理容院時所索取之打火機供承辦檢察官檢
    視一節，則經本院勘驗該偵查案件99年2 月5 日偵訊期日錄
    影光碟屬實，有卷附勘驗筆錄可稽（見本院卷第74頁），衡
    以上開打火機既確係取自該理容院，則該打火機若非陳咭豪
    於事發當日陪同被告進入理容院時所索取，實難以想像其事
    後有何動機特意前往雲林取得上開打火機以構陷被告之理，
    是憑此節，益可徵見證人陳咭豪前開證述內容，當屬非虛。
    因之，陳咭豪向公司陳報被告於出差當日進入理容院消費之
    情，自與事實相符，且其依被告嗣後所陳性交易過程，認被
    告進入理容院為性交易，亦有合理論據基礎。
(三)、辯護人雖辯稱：於陳咭豪所涉妨害名譽案件偵查期間，被告
    公司曾令陳中平要求被告撤回對陳咭豪之妨害名譽告訴，經
    陳中平告知後，為被告所拒絕，雙方曾因此發生爭執，是依
    此等事實，應可推見證人陳中平於本案審理時所述，當係於
    公司壓力下所為不實證述，難以憑採云云，惟依證人陳中平
    於審理時證述：因為過完年第一個星期就要跑法院，所以我
    於99年2 月23日有約被告、陳咭豪出來喝酒，想說大家約出
    來喝酒講一講就算了，但因被告堅持要告陳志成，且當時我
    有喝酒，所以就去推被告，公司並未給我任何壓力要配合陳
    咭豪的說法，公司老闆只告訴我說到法院要實話實說，不可
    以說謊等語（見本院卷第42至44頁），固可得見證人陳中平
    與被告間於前案偵查期間確有發生爭執之情形，然依其所述
    ，其與被告發生爭執之原因既僅係為勸諭雙方和解，且亦非
    受被告公司指示而為，故辯護人稱：證人陳中平係受公司指
    示而要求被告撤回妨害名譽告訴云云，是否屬實，已非無疑
    ；況且，縱令辯護人所稱被告公司於前案偵查期間曾要求陳
    中平力勸被告撤回對陳咭豪之妨害名譽告訴一節，係屬真實
    ，惟此與證人陳中平於本院審理時就被告是否確有於案發當
    日進入理容院消費一節，所為證述內容之真偽，亦無事理上
    之必要關連性，換言之，由被告公司曾指示證人陳中平勸諭
    被告撤回告訴之事實，實無從進一步推得證人陳中平所為證
    述內容係屬不實之結論，故辯護人稱：依證人陳中平與被告
    於前案偵查期間曾發生爭執之事實，可推論證人陳中平係受
    公司壓力及其於審理時證述內容不實云云，自非可採。
(四)、辯護人復辯稱：證人陳咭豪於前揭妨害名譽案件偵訊期日，
    除庭呈上開理容院打火機外，復另交付署名「柔柔」之理容
    院小姐名片予檢察官，同時向檢察官表示上開物品均係伊當
    日陪同被告進入理容院時拿取，惟此等物品實係被告公司嗣
    後另行派員前往理容院索取，由此足以推論證人陳咭豪所述
    陪同被告進入理容院為性交易等內容，均係憑空杜撰云云，
    參以上開偵訊期日筆錄後雖附有署名「柔柔」之理容院小姐
    名片1 紙（見99年度偵字第2952號偵查卷第10頁），然經本
    院勘驗前揭偵訊期日錄影光碟結果，證人陳咭豪提出上開名
    片、打火機供承辦檢察官檢視之際，僅稱：「（問：你為什
    麼曉得要留這個？）因為那天就是他（指被告）拿一粒，我
    拿一粒，因為我家裡打火機很多（均為台語發音）」等語，
    有前揭勘驗筆錄可佐（見本院卷第74頁），衡以其所稱數量
    名稱及全句前後連貫語意，顯僅表示事發當日陪同被告進入
    理容院時所索取之物品為打火機，而未提及庭呈名片之來源
    ，此與證人陳咭豪於本院審理時所述：打火機確實是由我於
    事發當日陪同被告進入理容院所索取，至偵查中庭呈之名片
    則是公司事後派員前往理容院索取，我當時並未向檢察官表
    示該名片是事發當日陪同被告進入理容院時索取一節（見本
    院卷第37頁），係屬相符，是辯護人辯稱：證人陳咭豪於偵
    查中曾表示名片係陪同被告進入理容院所索取，並據此推論
    證人陳咭豪所為證述內容均屬虛偽云云，是否有據，已非無
    疑，況且，被告公司基於查證員工陳咭豪所述被告利用出差
    期間為性交易事實之真偽及公司管理上之必要性，即令事後
    再度派員前往理容院索取名片、打火機等物品，亦符常理，
    僅憑被告公司上開事後查證行為，亦無從直接推得證人陳咭
    豪於偵訊期日所提供之打火機必為被告公司事後所提供，而
    非陳咭豪於事發當日陪同被告進入理容院時所取得之結論，
    因之，辯護人上開所辯，除屬無據外，其推論過程亦顯有瑕
    疵，殊不足採。
(五)、按告訴人所訴事實不能證明其係屬實，在對於被訴人為不起
    訴處分確定者，固不能謂告訴人因此即應負誣告罪責，然此
    必以告訴人有出於誤會或懷疑被訴人有此事實，或對其事實
    誇大其詞而為申告之情形，始足以當之，若告訴人以自己親
    歷被害事實，堅指被訴人有犯罪行為，指名向該管公務員誣
    告，經不起訴處分，認被訴人無此犯罪事實者，即不能謂告
    訴人不應負誣告罪責（參見最高法院94年度臺上第6589號判
    決意旨）。本案被告確實利用出差期間進入理容院消費、並
    於事畢後向陳咭豪、陳中平二人敘述性交易過程等事實，業
    如前述，是以，被告就自身是否確實利用出差期間為上開行
    為，理應知之甚詳，其竟否認上開事實而誣指陳咭豪向公司
    所報告內容係屬虛偽不實，顯見其應非基於誤會或懷疑始對
    被害人陳咭豪提出妨害名譽告訴，當可認定其具有誣告犯行
    存在；至辯護人雖另辯稱：縱令被告確有利用出差期間進入
    理容院為性交易之事實，然此僅涉及被告私德問題，本非陳
    咭豪所得置喙，惟陳咭豪竟於公司傳述此等事實，則被告據
    此提起妨害名譽告訴，自非虛構事實誣指他人，難認有誣告
    犯意云云，惟刑法上之誣告罪，本不限於所告事實全屬虛偽
    時，始能成立；倘所告事實之一部分，係出於故意虛構，即
    應負誣告之責任（參見最高法院71年度臺上字第8176號判決
    意旨）。查被害人陳咭豪確有向被告公司主管報告被告利用
    出差時間進入理容院為性交易行為之情形，俱如前述，依此
    固可認定被告指稱被害人陳咭豪有指摘、傳述足以妨害其名
    譽之行為，並非虛構，惟遍觀被告於妨害名譽案件所提告訴
    狀及其於該案件偵查期日指述內容，均係以其根本未進入理
    容院為由，指摘陳咭豪傳述內容不實而提起妨害名譽告訴，
    未見提及該性交易行為係涉私德之情，足見其提起妨害名譽
    告訴重點在於陳咭豪所傳述內容係屬虛偽，而依前述，陳咭
    豪所傳述關於被告進入理容院消費之情既屬真實，且其認被
    告曾在理容院為性交易等情，亦係本於被告嗣後告知而有合
    理根據，被告竟否認曾進入理容院消費暨嗣後告知性交易過
    程而虛構陳咭豪所述為不實，顯見其於提起妨害名譽告訴時
    確有虛構事實誣陷他人之犯意存在，此與被告坦承有性交易
    事實，但認此事涉私德而提告，並無虛構任何事實之情形，
    炯然有異，故被告前揭提告行為，仍無從脫免誣告罪責，辯
    護人上開所辯，自不足採為有利被告之認定。
(六)、綜上所述，本件被告於出差當日途經雲林縣西螺鎮停車休息
    時確有進入理容院為消費行為，被告捏造陳咭豪向公司所陳
    報內容係屬不實之情，而誣指陳咭豪妨害名譽之犯行，事證
    明確，應依法論科。
二、論罪科刑：
    核被告所為，係犯刑法第169 條第1 項誣告罪。爰審酌被告
    利用出差時間進入理容院消費，本屬不當，事後經被害人陳
    陳咭豪向公司據實舉發後，理應深切檢討自身行為，為其竟
    捨此未為，反誣指被害人陳咭豪涉犯妨害名譽犯行，除使被
    害人陳咭豪有遭偵查起訴之危險外，亦嚴重影響司法之公正
    性及浪費司法資源，犯後復拒絕與被害人陳咭豪進行和解，
    以獲取被害人原諒並填補損害，絲毫未見悔改之意，實有不
    該，惟念及其尚無犯罪前科記錄，素行尚可，有卷附臺灣高
    等法院被告前案記錄表可按（見本院卷第82頁），暨兼衡其
    犯罪動機、生活情況、智識程度等一切情狀，量處如主文所
    示之刑，以資儆懲。
據上論斷，應依刑事訴訟法第299 條第1 項前段，刑法第169 條
第1 項，判決如主文。
本案經檢察官鄧藤墩到庭執行職務。
中    華    民    國     100    年    5    月    19   日
                  刑事第十八庭  審判長法  官  黃宗揚
                                      法  官  高瑞聰
                                      法  官  鄭子文
以上正本證明與原本無異。
如不服本判決應於收受判決後10日內向本院提出上訴書狀，並應
敘述具體理由。其未敘述上訴理由者，應於上訴期間屆滿後20日
內向本院補提理由書(均須按他造當事人之人數附繕本)「切勿逕
送上級法院」。
中    華    民    國     100    年    5    月    19   日
                                      書記官  王立山
附錄本案論罪科刑法條：
中華民國刑法第169條
（誣告罪）
意圖他人受刑事或懲戒處分，向該管公務員誣告者，處7 年以下
有期徒刑。
意圖他人受刑事或懲戒處分，而偽造、變造證據，或使用偽造、
變造之證據者，亦同。